【裁判字號】    91,簡,364
【裁判日期】    920430
【裁判案由】    廢棄物清理法
【裁判全文】
臺北高等行政法院判決                              九十一年度簡字第三六四號
    原      告  甲○○
    被      告  宜蘭縣蘇澳鎮公所
    代  表  人  乙○○鎮長）.
右當事人間因廢棄物清理法事件，原告不服宜蘭縣政府中華民國九十年十二月二十七
日九十府訴字第一一五七八八號訴願決定，提起行政訴訟。本院判決如左：
    主  文
原告之訴駁回。
訴訟費用由原告負擔。
    事  實
緣被告宜蘭縣政府蘇澳鎮公所所屬之稽查人員於民國（下同）九十年八月二十八日上
午十一時，在宜蘭縣蘇澳鎮○○○路蘇南橋下，查獲大量包裝漁貨所產生之事業廢棄
物（保麗龍盒）棄置於該橋下，於該廢棄物中發現印有原告甲○○所營事業商標及電
話、傳真號碼之綑綁漁貨用膠帶，被告乃以九十年九月十二日蘇鎮清字第一三三五八
號函送處分書裁處原告甲○○罰鍰新台幣（下同）參萬元，原告不服，提起訴願，旋
遭駁回，遂向本院提起行政訴訟，茲摘敘兩造訴辯意旨如左：
壹、原告起訴主張略謂：
  一聲明：訴願決定及原處分均撤銷。
  二理由：
    (一)被告所屬之稽查人員於九十年八月二十八日上午十一時，在宜蘭縣蘇澳鎮○○
      ○路蘇南橋下，查獲大量包裝漁貨產生之事業廢棄物（保麗龍盒），並於該廢
      棄物中發現印有原告所營事業商標、電話及傳真號碼之綑綁漁貨用膠帶，惟並
      無其他直接證據或間接證據，可資證明該廢棄物係由原告所任意丟置。被告逕
      對原告科處罰鍰參萬元，顯然已濫用行政裁量權。
    (二)膠帶所有人雖為原告，惟膠帶所有人與任意棄置廢棄物係屬二事，況且原告使
      用之膠帶，基於以下理由，原告實無法掌控其流向：
      1.生產膠帶之廠商，其在製造或運送過程是否故意將成品外流？
      2.向原告購買漁貨之廠商，其嗣後是否任意丟棄該包裝用之保麗龍盒或再轉給
        第三人使用？
      3.同業或第三人是否於借用該膠帶後而導致該膠帶外流？
      4.其他有心人士是否故意企圖嫁禍原告？
    (三)又行政院衛生署六十四年十二月衛署訴字第六九八二○號函釋雖謂：「隨意丟
      棄垃圾，依據廢棄堆內檢出之信件住址、姓名告發之。」惟其真意應係藉由檢
      出之信件住址、姓名，經由告發方式以發現真正之違法行為人。前揭函釋並未
      明確指出從廢棄堆內檢出之物件所有人即為違法行為人，故被告據此作為論罰
      依據，顯有違誤之處。
    (四)另依廢棄物清理法（修正前）第十三條第二項規定：「事業機構委託公、民營
      廢棄物清除處理機構清除、處理其事業廢棄物者，如受託人未經許可或違反本
      法規定，事業機構應與受託人就該事業廢棄物之清理及環境之改善負連帶責任
      。」本條文所規範之連帶責任範圍應僅就「事業廢棄物之清理及環境之改善」
      部分負連帶責任，要非一切責任（例如行政罰鍰）均含括在內。
貳、被告答辯主張略謂：
  一聲明：原告之訴駁回。
  二理由：
    (一)依廢棄物清理法（修正前）第十五「事業廢棄物之貯存清除或處理方法及設施
      應符合中央主管機關之規定」及同法二十四條「貯存、清除或處理一般事業廢
      棄物，違反第十五條之規定者處二仟元以上一萬元以下罰鍰」，本案原告將前
      述事業廢棄物傾棄於前揭違反地點，且數量龐大，經被告會同公路局第四區工
      程處動員相當人力及機具後，始清理完畢，足見其違規情節重大。經權衡相關
      事證及實情後，方依前開法令科處原告參萬元之罰鍰，並無未洽之處。
    (二)經查，原告係從事鮮魚裝載買賣行業，該違法棄置之事業廢棄物（保麗龍）與
      其包裝作業使用之保麗龍相同，該保麗龍與膠帶係同屬一人所有，足資證明該
      廢棄物係由原告所任意丟置。
    (三)原告陳稱該廢棄物附著之膠帶係因製程中外流、借用鄰近漁販使用或遭他人故
      意嫁禍等語。惟本案依常理及經驗法則之判斷，「膠帶」乃屬日常用品，易於
      取得，何須向原告借用或故意栽贓嫁禍，且原告亦無法具體指陳該「膠帶」係
      借用何人或其他可供被告查驗之資料。另被告於作成處分前亦曾至原告家中查
      證，該膠帶所附著之廢棄保麗龍與原告家中堆置之保麗龍型狀大小相同並無分
      別。因此被告於作成該行政處分前，實已踐履相關查證等行政程序，並非原告
      所訴濫用行政裁量或任意羅織入罪，顯見此乃原告推託、卸責之辭。
    (四)原告主張依據修正前廢棄物清理法第十三條第二項規定之連帶責任範圍並不包
      括行政罰鍰部分，惟「事業廢棄物之貯存、清除或處理方法及設施，應符合中
      央主管機關之規定。」、「貯存、清除或處理一般事業廢棄物，違反第十五條
      規定者，處二千元以上一萬元以下罰鍰。經通知限期改善，仍未遵行者，按日
      連續處罰。」修正前廢棄物清理法第十五條、第二十四條分別定有明文。被告
      乃係依據前揭條文科處原告參萬元罰鍰，與同法第十三條尚無所涉，併予指明
      。
    理  由
一、按「事業廢棄物之貯存、清除或處理方法及設施，應符合中央主管機關之規定。
    」、「貯存、清除或處理一般事業廢棄物，違反第十五條者，處二千元以上一萬
    元以下罰鍰。」分別為本件行為時之廢棄物清理法第十五條及第二十四條所明定
    。
二、本件係被告所屬稽查人員於九十年八月二十八日上午十一時，在本縣蘇澳鎮○○
    ○路蘇南橋下，查獲大量包裝漁貨用產生之事業廢棄物（保麗龍盒）棄置於該橋
    下，於該廢棄物中發現印有原告所營事業商標及電話、傳真號碼之綑綁漁貨用膠
    帶，經查證該膠帶確為原告所有無誤，被告乃以九十年九月十二日蘇鎮清字第一
    三三五八號函送處分書裁處罰鍰參萬元，此為兩造所不爭之事實，堪認為實。原
    告不服，循序提起本件行政訴訟，主張：原告所從事之行業為漁貨批發，生意往
    來對象均為外縣市漁市場，且所使用之保麗龍盒生產廠商附有資源回收處理之服
    務，實無任意拋棄之動機，再者，偶有本地漁販向原告借用膠帶綑綁漁貨，被告
    無原告丟棄該等廢棄物之強力護據，僅憑前述查獲之膠帶，即認定為原告所為，
    並處以最重之罰鍰，實難甘服，依據修正前廢棄物清理法第十三條第二項規定之
    連帶責任範圍並不包括行政罰鍰部分云云。
三、按「隨意丟棄垃圾，可依據廢棄堆內檢出之信件住址、姓名告發之。」前中央主
    管機關行政院衛生署六十四年十二月衛署環字第六九八二○號函釋有案，該函釋
    迄今仍為行政法院裁判所援用（最高行政法院七十六年度判字第一○二五號、七
    十六年度判字第六三八號、八十七年度判字第二一七八號、八十九年度判字第二
    九五七號、八十九年度判字第七六七號判決參照）本院自得予以援用作為認定事
    實之採證法則。
四、經查，原告係從事鮮魚裝載買賣行業，該違法棄置之事業廢棄物（保麗龍）與其
    包裝作業使用之保麗龍相同，此為原告所不爭，而包裝上開保麗龍之膠帶上之電
    話及傳真號碼確為原告所有，此有照片三幀可稽，則該保麗龍與膠帶係同屬原告
    一人所有，足資證明該廢棄物係由原告所任意丟置無訛。
五、原告雖又主張該廢棄物附著之膠帶係因製程中外流、借用鄰近漁販使用或遭他人
    故意嫁禍云云。惟本案依常理及經驗法則之判斷，「膠帶」乃屬日常用品，易於
    取得，何須向原告借用或故意栽贓嫁禍，且原告亦無法具體指陳該「膠帶」係借
    用何人或其他可供被告查驗之資料。另原告既稱生意往來對象均為外縣市漁市場
    ，衡情外縣市漁販應不可能長途丟棄該保麗龍盒於宜蘭縣，原告主張應屬卸責之
    詞。
六、原告主張依據修正前廢棄物清理法第十三條第二項規定之連帶責任範圍並不包括
    行政罰鍰云云，惟本件係依據前引行為時廢棄物清理法第十五條、第二十四條科
    處原告參萬元罰鍰，與是否違反同法第十三條規定無涉，原告顯係誤解，併予指
    明。
七、本件原告將前述事業廢棄物傾棄於前揭違反地點，且數量龐大，此有照片可稽，
    足見其違規情節重大。經被告權衡相關事證及原告違規情節後，依前開法令科處
    原告參萬元之罰鍰，其裁量並無不合。
八、從而，被告依首揭規定，處原告參萬元之罰鍰，並無不合。訴願決定遞予駁回，
    亦無違誤，均應予維持。本件原告之訴為無理由，應予駁回。
據上論結，本件原告之訴為無理由，爰依行政訴訟法第二百三十六條、第九十八條第
三項前段判決如主文。
中      華      民      國    九十二    年      四      月     三十     日
                                臺 北 高 等 行 政 法 院  第 五 庭
                                                     法  官  劉介中
右為正本係照原本作成。
本件以訴訟事件所涉及之法律見解具有原則性者為限，始得於本判決送達後二十日內
向本院提出上訴狀並表明上訴理由，如已於本判決宣示後送達前提起上訴者，應於判
決送達後二十日內補具上訴理由（均按他造人數附繕本），且經最高行政法院許可後
方得上訴。
中      華      民      國    九十二    年      四      月     三十     日
                                                     書記官  黃明和


司法院資訊處製作；財團法人民間司法改革基金會備份。
